【裁判字號】    97,易,14
【裁判日期】    970703
【裁判案由】    詐欺
【裁判全文】
福建金門地方法院刑事判決                97年度易字第14號
公  訴  人  福建金門地方法院檢察署檢察官
被      告  甲○○
上列被告因詐欺案件，經檢察官提起公訴（96年度偵字第184、2
19號），本院判決如下：
    主  文
甲○○所犯如附表編號1至7所示共柒罪，均累犯，各處有期徒刑
壹年，均減為有期徒刑陸月，扣案雙卡節費機伍拾壹組、燒碼機
壹組、指向性天線肆支、內室吸頂天線肆具、信號放大器貳台、
信號線壹批、行動電話陸支、行動電話SIM卡柒拾柒張、IC晶片
壹批、文件壹批均沒收。徒刑部分應執行有期徒刑壹年。
    事  實
一、甲○○曾因偽造文書案件，前經臺灣新竹地方法院判處有期
    徒刑1年6月確定，經假釋出獄後，於民國92年1月12日因假
    釋期滿未經撤銷，其未執行之刑，以已執行完畢論，猶不知
    悔改，明知私設跳接臺灣地區與大陸地區行動電話之線路（
    下簡稱電話跳接線路），具有轉接臺灣地區與大陸地區電話
    通話及使發話來源不易遭人追查之效能，得由他人使用以為
    詐欺犯罪之工具，竟貪圖每月新臺幣（下同）約4萬元之報
    酬，與在大陸人區之謝忠聰（由檢察官另行偵辦）共同基於
    意圖為自己不法所有之詐欺犯意聯絡，基於謝忠聰之授意，
    於96年3月中旬，甲○○乃先行租得位在金門縣金沙鎮西園
    里吳坑30之1號充當機房之房舍，其後謝忠聰除委派真實姓
    名年籍不詳同具詐欺犯意聯絡之成年人士前來確認該址收訊
    狀況，確認符合要求，及將供組裝電話跳接線路之機具送至
    金門縣金沙鎮埔邊之鶯山廟旁，由甲○○帶回該承租處所外
    ，更指使亦具前述詐欺犯意聯絡之己○○（經本院通緝中）
    前來上址會合。待甲○○另以3萬元報酬僱用共具詐欺犯意
    聯絡之陳榮海（由檢察官另行偵辦）後，兩人隨與己○○前
    往購買所需器材，並將之攜回租屋處由甲○○及己○○搭建
    擺放鐵架，另由己○○與陳榮海共同組裝電話跳接線路組，
    俟架設完成，己○○及陳榮海即於同年4月1日開始操作前述
    機組與更換手機內之SIM卡，供在大陸地區之詐欺集團其他
    同具詐欺犯意成員收發詐騙電話。嗣該詐騙集團成員即開始
    利用上開電話跳接線路，撥打詐騙電話，先後以如附表所示
    之方式，訛詐庚○○等人，使渠等陷於錯誤分別交付財物，
    詐騙多次得手。迨至96年4月24日上址機房及設備為警搜扣
    後，始循線偵知上情。
二、案經金門縣警察局移送福建金門地方法院檢察署檢察官偵查
    起訴。
    理  由
壹、程序部分：查本判決下列所引用之各項證據方法之證據能力
    ，當事人於本院準備程序及審判期日中均未予爭執，且迄至
    言詞辯論終結前亦未再聲明異議，就供述證據部分，本院審
    酌該等言詞陳述及書面陳述作成時之情況，並無不宜作為證
    據之情事，依刑事訴訟法第159條之5之規定，自均得作為證
    據。其餘非屬供述證據之部分，既無傳聞法則之適用問題，
    當事人復未就證據能力有所爭辯，亦均得作為證據。
貳、實體部分：
一、訊據被告甲○○固坦承曾經謝忠聰委託承租上開房屋，並曾
    幫助己○○搭建放置電話跳接線路組之鐵架，與將組裝之機
    具攜至租屋處，然矢口否認有何詐欺取財犯行，辯稱：伊裝
    鐵架的時候並不知情，伊是在裝設完成後，才察覺謝忠聰要
    以此等工具供作詐騙用途云云。
二、經查：
（一）被告確與謝忠聰、己○○就架設供詐騙集團使用之電話跳
      接線路組一事存有犯意聯絡，其後被告並與己○○於前開
      租屋處共同搭設機房所用鐵架，並由己○○將上述電話跳
      接線路組組合完畢，供作其他詐騙集團使用，迭據證人己○○於警詢與偵查時以：當初在廈門時是謝忠聰約伊至一
      家小吃店，席中被告也在場，謝忠聰提起被告在金門有工
      作，要伊至金門幫忙，伊問一天工資多少，被告說一天80
      0元，伊就答應要做。到金門後是被告來接伊的，後來就
      到吳坑30之1號詐騙電話機房，伊與被告隨即去購買機房
      所用之鋼架及木板，回去後兩人便開始組裝放置詐騙電話
      轉接器之架子，被告隔日有事要回臺灣，就交代伊裝1張
      SIM卡，大陸方面會有人與伊聯繫，教導如何操作，被告
      教伊如何將SIM卡放入節費器中，其他都是廈門的人打電
      話教伊的，之後曾跟陳榮海一起負責操控機台等語證述甚
      詳。
（二）被告雖以上開陳述多有不實，當時是己○○並非伊找來的
      ，是謝忠聰請己○○來做的，說詐騙營收的百分之8要給
      己○○為辯。惟查，證人己○○之前開所言，對照證人陳
      榮海警詢與偵查中所述之：伊是受甲○○以每月月薪3萬
      元僱用至該地（即被告租屋處）接聽電話，伊與己○○輪
      流負責機房的操控及更換SIM卡，己○○主要負責組裝結
      費器模組，被告則組裝機具用之鐵架，至於己○○組裝機
      具時被告也有在現場過，另曾聽被告說機具是他們從大陸
      運過來的，之後是己○○教伊操作機具的，伊沒看過被告
      操作機台，被告是負責租賃房屋及與大陸主謀聯繫等語，
      非但就該處詐騙平台設置之過程描述上無何出入，依證人
      陳榮海見聞之情節以觀，被告既位居與大陸地區詐欺集團
      成員聯繫之重要地位，其所為之前開辯稱自無足採信，而
      被告既不否認陳榮海係由其找來幫忙管理電話跳接線路組
      之人，衡以被告與陳榮海本即熟識，其等間復無任何怨隙
      ，陳榮海實無誣陷被告之理，況被告亦自承謝忠聰約定每
      月會給付10萬元，其則以月薪3萬元邀陳榮海前來幫忙，
      如己○○方為直接受大陸詐騙集團指示之人，由謝忠聰逕
      將每月用以維持該平台之所需費用，及管理者之報酬匯與
      己○○支用即可，又何須透過被告處理，以被告自行陳述
      之：如果謝忠聰真的給伊1個月10萬元，伊可以賺3、4 萬
      元等語以為計算，除必要之房租支出外，若每月10萬元報
      酬中未包括預定一併給與陳榮海之3萬元，及己○○之日
      薪800元，被告得淨賺之金額又豈有可能僅止於3、4萬元
      ，是己○○確由被告支薪乙情應無可議。準此，該處詐騙
      平台確係被告受謝忠聰以1個月10萬元之報酬所託而架設
      ，被告並負責與謝忠聰聯繫之工作，同時給付己○○、陳
      榮海約定之報酬，再由己○○與陳榮海實際管理設置之電
      話跳接線路組，以確保機組得以正常運作等情，應可認定
      ，而被告確係代謝忠聰於金門地區主要管理機房之人，該
      機房得以順利運作，更與被告所為密切相關此節，亦已甚
      為明確。
（三）被告另辯以其對該詐欺平台機組係用作詐騙一事並不知情
      ，然查，被告早於檢察官聲請羈押時，在本院96年7月12
      日庭訊即供稱：伊知道設立機房之目的即係為詐騙之用；
      輔以被告於警詢自承之：伊與謝忠聰之前就認識了，謝忠
      聰跟伊說他在大陸收購人頭電話卡，提供給詐騙集團使用
      ，謝忠聰要伊幫忙租屋，伊就找到吳坑30之1號房屋，謝
      忠聰說要派人過來看房子，之後就有1個人來金門，伊帶
      對方看房子，該人就在房屋內及樓上、樓下四處撥打電話
      ，然後再回報謝忠聰說可以了。後來伊到廈門，謝忠聰才
      告訴伊租屋是要裝設詐騙電話轉接機台，並說會派人來裝
      機，回金門後，謝忠聰打電話給伊說機器明天會到，伊就
      去鶯山廟旁取得兩袋機具回來，是被告縱非受謝忠聰委託
      之初，即已知悉對方目的乃在將來得以藉此遂行詐欺犯行
      ，至遲於完成租屋手續後，被告亦已經謝忠聰告知前情，
      絕非在毫無所悉之狀況下，與己○○、陳榮海合力搭建平
      台，及分工維持機組運作，被告事後更易供述之舉，應屬
      臨訟卸責所為，光憑前述分析即知難以採信。遑論被告本
      即瞭解謝忠聰有在從事收購行動電話SIM卡，並予轉賣給
      詐欺集團之行為，既已有此認知，在受其委託尋覓合適租
      屋地點，更有不知名人士前來測試屋內收訊狀況之情形，
      被告又何能不生任何懷疑，諉稱前詞。
（四）再者，倘被告僅係受謝忠聰委託承租房屋，對詐騙平台之
      運作一事全不介入，被告協助謝忠聰處理之事項若真如此
      簡單，謝忠聰怎願以每月10萬元之代價持續僱請被告，被
      告又何須為應交由何人看顧電話跳接線路機組一事，為謝
      忠聰分勞尋人並另僱請陳榮海前來分擔此項工作，被告另
      辯稱謝忠聰說1個月要給10萬元，後來因為伊表示要月初
      拿，謝忠聰說不要，所以伊就沒作了，然查，被告如真欲
      收手，大可逕行退租，使大陸詐欺集團成員如謝忠聰等人
      無法再行利用該處詐騙平台，被告捨此積極作法不為，空
      言因條件談不攏故已退出，更未有任何證據足證被告所述
      為真，孰能置信。綜上，被告所辯，核均屬無據，自難憑
      信。
（五）此外，另有證人即附表所示被害人庚○○等人之報案紀錄
      與警詢所述，及反詐騙諮詢專線紀錄表、匯款單據等物，
      綜合可證其等之受騙經過，復有雙卡節費機51組、燒碼機
      1 組、指向性天線4支、內室吸頂天線4具、信號放大器2
      台、信號線1批、行動電話6支、SIM卡77張、IC晶片1批、
      文件1批等扣案物品與現場照片，可為被告犯罪事實之相
      關佐證，經依員警藉由SIM卡與行動電話序號過濾清查，
      亦確認前開被害人確係因接到由被告承租處架設之電話跳
      接線路組轉出之詐騙電話，因而陷於錯誤交付財物，從而
      ，本案事證已明，被告基於共同詐欺之犯意聯絡，與謝忠
      聰等人分擔前開犯行，並致附表被害人因而受騙遭致財產
      損害等情皆堪認定，自應依法論科。
三、核被告就附表各編號所為，均係犯刑法第339條第1項之詐欺
    取財罪，被告與己○○、陳榮海、謝忠聰，及其餘真實姓名
    年籍均不詳之大陸詐欺集團成年人士間，就附表所示之各詐
    欺取財既遂犯行，皆有犯意聯絡與行為分擔，俱為共同正犯
    。被告所為如附表編號共7次之犯行，犯意各別、且行為互
    殊，應分論併罰。又被告曾有如事實欄所載因他案經論罪科
    刑確定，並已執行完畢之紀錄，有臺灣高等法院被告前案紀
    錄表乙份在卷可查，其於5年內故意再犯前述有期徒刑以上
    之各罪，均為累犯，皆應加重其刑。爰審酌被告年歲非長，
    本有足夠能力尋得正當工作，賺取生活所需，竟為貪圖藉詐
    欺手段得以獲取之不法利益，與他人共同謀犯前開數罪，致
    被害人等受有甚多損失，犯罪後亦未曾表示悔悟之心，從無
    顯現與被害人和解之積極意願，更企圖矯飾犯行，一味否認
    己所為之非，態度不佳等一切情狀，分別量處如主文所示之
    刑，又本案之被告犯罪時間均在96年4月24日以前，所犯各
    罪之宣告刑復均合於減刑條件，皆應減其宣告刑期2分之1，
    並定被告應執行之刑，以資懲儆。
四、扣案如主文所示之物，被告雖未承認為其所有，然既為其他
    詐欺集團共同正犯所有，並供其等犯罪所用之物，爰依法宣
    告沒收。
據上論斷，依刑事訴訟法第299條第1項前段，刑法第28條、第33
9條第1項、第47條第1項、第51條第5款、第38條第1項第2款，刑
法施行法第1條之1第1項、第2項前段，中華民國96年罪犯減刑條
例第2條第1項第3款、第7條，判決如主文。
本案經檢察官吳文政到庭執行職務。
中    華    民    國    97    年    7     月    3     日
                  刑事庭審判長  法  官  施慶鴻
                                法  官  鄭銘仁
                                法  官  盧軍傑
上正本證明與原本無異。
如不服本判決應於送達後10日內向本院提出上訴書狀（並附繕
本）；如上訴書狀未敘述上訴之理由者，並應於上訴期間屆滿後
20 日內向本院補提上訴理由書。
中    華    民    國    97    年    7     月    3     日
                                書記官  徐振玉
附錄本案論罪科刑法條全文：
中華民國刑法第339條：
意圖為自己或第三人不法之所有，以詐術使人將本人或第三人之
物交付者，處5年以下有期徒刑、拘役或科或併科1千元以下罰金
。
以前項方法得財產上不法之利益或使第三人得之者，亦同。
前二項之未遂犯罰之。
附表
 ┌─┬──────┬─────┬───────┬─────────┬─────┬────────┐
 │編│ 轉帳匯款   │被 害 人  │  詐騙方式    │  轉入帳戶        │ 詐騙金額 │所犯法條及罪名  │
 │號│ 時    間   │          │              │(或SIM卡申請人)   │（新臺幣）│                │
 ├─┼──────┼─────┼───────┼─────────┼─────┼────────┤
 │ 1│96年4月5日  │庚○○    │ 色情應召詐財 │(聯邦銀行) 803    │16000元   │刑法第28條、第33│
 │  │            │          │              │000000000000      │          │9條第1項之共同犯│
 │  ├──────┤          │              │                  ├─────┤詐欺取財罪      │
 │  │96年4月6日  │          │              │                  │16000元   │                │
 │  │            │          │              │                  │          │                │
 ├─┼──────┼─────┼───────┼─────────┼─────┤                │
 │ 2│96年4月7日  │李明忠    │    同上      │(合作金庫) 006    │28122元   │                │
 │  │            │          │              │0000000000000000  │          │                │
 ├─┼──────┼─────┼───────┼─────────┼─────┤                │
 │ 3│96年4月11日 │丙○○    │    同上      │(鶯歌農會)951     │19988元   │                │
 │  │            │          │              │00000000000000    │          │                │
 │  ├──────┤          │              ├─────────┼─────┤                │
 │  │96年4月12日 │          │              │(第一銀行) 007    │19988元   │                │
 │  │            │          │              │000000000000      │          │                │
 ├─┼──────┼─────┼───────┼─────────┼─────┤                │
 │ 4│96年4月12日 │乙○○    │    同上      │(中華郵政) 700    │16825元   │                │
 │  │            │          │              │00000000000000    │          │                │
 ├─┼──────┼─────┼───────┼─────────┼─────┤                │
 │ 5│96年4月13日 │丁○○    │假冒機構公務員│童冠鳴            │200000元  │                │
 │  │            │          │詐財          │(臺灣中小企銀) 050│          │                │
 │  │            │          │              │00000000000       │          │                │
 ├─┼──────┼─────┼───────┼─────────┼─────┤                │
 │ 6│96年4月15日 │戊○○    │ 假藉交友名義 │(中華郵政) 700    │28630元   │                │
 │  │            │          │              │00000000000000    │          │                │
 │  │            │          │              ├─────────┼─────┤                │
 │  │            │          │              │(台北富邦銀行) 012│68000元   │                │
 │  │            │          │              │000000000000      │          │                │
 ├─┼──────┼─────┼───────┼─────────┼─────┤                │
 │ 7│96年4月20日 │羅倩茜    │網路拍賣購物  │(中華郵政) 700    │5100元    │                │
 │  │            │          │              │00000000000000    │          │                │
 ├─┴──────┴─────┴───────┴─────────┴─────┤                │
 │                                                           共計41萬8653元   │                │
 └──────────────────────────────────────┴────────┘


司法院資訊處製作；財團法人民間司法改革基金會備份。
